臺灣高等法院刑事判決
109年度上訴字第2782號
上  訴  人  
即  被  告  蔡鑫惟

                    籍設新北市○○區○○路0段0號0樓（新北○○○○○○○○）


上列上訴人因違反電信法等案件，不服臺灣新北地方法院於中華
民國109年6月17日所為109年度訴字第232號第一審判決（起訴案
號：臺灣新北地方檢察署108年度偵緝字第1526號），提起上訴
，本院判決如下：
    主  文
上訴駁回。
    理  由
一、按不服地方法院之第一審判決而上訴者，應向管轄第二審之
    高等法院為之，其上訴書狀應敘述具體理由，刑事訴訟法第
    361條第1項、第2項定有明文，此為上訴之法律上程式。如
    上訴不合法律上之程式，第二審法院應以判決駁回，且得不
    經言詞辯論為之，同法第367條前段、第372條亦規定明確。
    所稱「具體理由」，固不以其書狀應引用卷內訴訟資料，具
    體指摘原審判決不當或違法之事實，亦不以於以新事實或新
    證據為上訴理由時，應具體記載足以影響判決結果之情形為
    必要。但上訴之目的，既在請求第二審法院撤銷或變更第一
    審之判決，所稱「具體」，當係抽象、空泛之反面，若僅泛
    言原判決認事用法不當、採證違法或判決不公、量刑過重等
    空詞，而無實際論述內容，即無具體可言（最高法院106年
    度第8次刑事庭會議決議參照）。因此，上訴人之上訴書狀
    縱有敘述上訴理由，倘僅是徒托空言或漫事指摘，未舉出該
    案相關之具體事由者，即與未敘述具體理由無異，所為上訴
    即非適法。
二、原判決依證人即告訴人張碩亦之證述、門號0000000000號手
    機之台灣之星電信股份有限公司三重中正北（服務中心）銷
    貨單、台灣之星第三代行動通信業務/ 行動寬頻業務申請書
    及相關附件、通聯紀錄、大都會衛星車隊客服部人員電子郵
    件、本院被告前案紀錄表、蝦皮消費紀錄擷圖等補強證據，
    認定：上訴人即被告蔡鑫惟意圖為自己不法之所有，基於詐
    欺取財及詐欺得利之單一接續犯意，向張碩亦佯稱：可介紹
    「張紀滋」（起訴書誤載為「張紀茲」）女子作為女朋友，
    但「張紀滋」需要使用手機及門號云云，致張碩亦陷於錯誤
    ，於民國107年8月19日，與被告一同至台灣之星門市申辦如
    原判決附表編號1所示之手機及門號0000000000號（價值約
    新臺幣《下同》10,000元），再於107年8月31日下午2時許，
    在新北市○○區○○路0段000號6樓被告租屋處內交給被告，被
    告得手後即用此手機及門號佯稱是「張紀滋」與張碩亦聯繫
    ，自107年9月11日起持續使用至107年10月10日張碩亦辦理
    停話為止，使張碩亦繼續相信「張紀滋」之存在，並獲得原
    判決附表編號7所示之電信費用利益19,943元。被告再接續
    前述犯意，於107年9月13日至107年10月10日間，向張碩亦
    佯稱：「張紀滋」需要原判決附表編號2至6所示之物云云，
    致張碩亦陷於錯誤，陸續讓被告使用其手機及蝦皮帳號購買
    如原判決附表編號2至6所示之物（價值共2,701元，起訴書
    誤載為6,501元），待物品抵達便利超商後，由張碩亦前往
    取貨付款再交給被告之事實，而論以被告犯刑法第339條第1
    項之詐欺取財罪、同條第2項之詐欺得利罪。且說明：起訴
    書認為被告涉犯電信法第56條第1項之罪嫌，容有誤會，自
    應變更起訴法條；被告於107年8至10月間，以「張紀滋」名
    義陸續詐得原判決附表編號1至6所示之物，及陸續詐得原判
    決附表編號7所示之電信費用利益，分別是基於同一詐欺目
    的，於緊接之時間，陸續所為之詐欺取財及詐欺得利行為，
    犯罪手法和犯罪對象也相同，應分別論以接續犯之一行為，
    而僅各成立一個詐欺取財罪和一個詐欺得利罪；被告為了同
    一詐欺之目的，而實施詐欺取財及詐欺得利之行為，不但具
    有犯罪時間上之重疊關係（詐欺取財為107 年8月31日至107
    年10月10日、詐欺得利為107年9月11日至107年10月10日）
    ，部分行為也同一（被告使用電話假冒是「張紀滋」與張碩
    亦傳簡訊及撥打電話，讓張碩亦相信有「張紀滋」之存在，
    被告才能繼續詐得原判決附表編號2至6 所示之物），可評
    價為一行為觸犯二罪名，為想像競合犯，應從一詐欺取財罪
    論處。起訴書認為詐取財物與詐得電信費用之利益為數罪之
    關係，容有誤會。於審酌被告犯罪之動機、目的、手段、生
    活狀況、品行、智識程度、違反義務之程度、犯罪所生之危
    險或損害、犯罪後之態度等一切情狀，就其所犯上開詐欺取
    財罪，量處有期徒刑4月，並諭知以1千元折算1日之易科罰
    金折算標準；原判決附表編號1至6所示之物及原判決附表編
    號7所示之電信費用利益，為被告詐欺所得，依刑法第38條
    之1第1項前段、第3項，宣告沒收，於全部或一部不能沒收
    或不宜執行沒收時，追徵其價額。經核原判決已詳敘所憑證
    據及認定之理由，從形式上觀察，並無違誤，所為量刑及定
    應執行刑亦稱妥適。
三、被告上訴意旨略以：原判決諭知被告犯詐欺取財罪，處有期
    徒刑4月，如易科罰金，以新臺幣1千元折算1日。請求法官
    從輕處刑（上訴理由狀誤載為從量處刑）等語。
四、經查：上訴意旨並未提出與本案相關之具體事由，以指摘原
    判決之認事用法、量刑或定執行刑究竟有何違法或不當情事
    ，僅泛稱原判決諭知得易科罰金之有期徒刑4月，請求從輕
    量刑，與未敘述理由無異，難認係合法之具體上訴理由。其
    提起本件上訴，僅在漫事爭執原判決所為科刑過重，並未敘
    述具體理由，揆諸上開說明，顯不合法律上之程式，爰不經
    言詞辯論，依法判決駁回之。
據上論斷，應依刑事訴訟法第367條前段、第372條，判決如主文
。
中　　華　　民　　國　　109 　年　　8 　　月　　10　　日
　              　刑事第六庭    審判長法　官  劉方慈
                                      法　官  許曉微
                                      法　官  林家賢
以上正本證明與原本無異。
如不服本判決，應於收受送達後20日內向本院提出上訴書狀，其
未敘述上訴之理由者並得於提起上訴後20日內向本院補提理由書
（均須按他造當事人之人數附繕本）「切勿逕送上級法院」。
                                      書記官  謝文傑
中　　華　　民　　國　　109 　年　　8 　　月　　10　　日
附錄論罪科刑法條：
中華民國刑法第339 條第1 項、第2 項
意圖為自己或第三人不法之所有，以詐術使人將本人或第三人之
物交付者，處 5 年以下有期徒刑、拘役或科或併科 50 萬元以
下罰金。